【裁判字號】    98,上訴,240
【裁判日期】    980512
【裁判案由】    毒品危害防制條例
【裁判全文】
臺灣高等法院臺南分院刑事判決         98年度上訴字第240號
上  訴  人  臺灣雲林地方法院檢察署檢察官
被      告  甲○○
                      號
                    （現於臺灣雲林第二監獄執行中）
選任辯護人  蕭敦仁律師
上列上訴人因被告違反毒品危害防制條例案件，不服臺灣雲林地
方法院97年度訴字第1064號中華民國98年1月21日第一審判決（
起訴案號：臺灣雲林地方法院檢察署97年度偵緝字第208號），
提起上訴，本院判決如下：
    主  文
上訴駁回。
    理  由
一、公訴意旨略以：被告甲○○與乙○○（另案由最高法院審理
    中）素有來往，被告於民國（下同）95年1月12日下午6、7
    時許，在雲林縣虎尾鎮○○○○○道路虎尾交流道下方某處
    ，交付海洛因6包（合計淨重37.94公克，空包裝總重4.00公
    克，純度19.97％、純質淨重7.58公克）予乙○○，請乙○
    ○運送至臺中市。乙○○明知海洛因係毒品危害防制條例第
    2條第2項第1款規定所列之第一級毒品，不得非法持有、運
    輸，竟萌生與被告共同運輸第一級毒品海洛因之犯意聯絡，
    於95年1月12日下午6、7時許，在雲林縣虎尾鎮○○○○○
    道路虎尾交流道下方某處，向被告拿取上開海洛因6包後運
    送帶至臺中市。嗣於95年1月12日下午8時31分許，乙○○在
    臺中市西屯區○○○○路40巷7號前因另案通緝為警查獲，並
    於乙○○身上所帶之背包內扣得其運輸而持有之上開海洛因
    6包，因認被告甲○○涉犯毒品危害防制條例第4條第1項運
    輸第一級毒品罪嫌等情。
二、證據能力部分：
（一）按被告以外之人於審判外之言詞或書面陳述，除法律有規
      定者外，不得作為證據。被告以外之人於檢察事務官、司
      法警察官或司法警察調查中所為之陳述，與審判中不符時
      ，其先前之陳述具有較可信之特別情況，且為證明犯罪事
      實存否所必要者，得為證據。刑事訴訟法第159條第1項、
      第159之2分別定有明文。查證人乙○○於警詢時之證述，
      證人浦雨琳於台灣高等法院台中分院95年上更一字第45號
      案件證稱關於聽聞自證人乙○○之證言，均係審判外之陳
      述，被告及其辯護人不同意列為證據，且無刑事訴訟法第
      159條之2情事，自無證據能力，不得為本案證據。
（二）次按，證人、鑑定人依法應具結而未具結者，其證言或鑑
      定意見，不得作為證據，刑事訴訟法第158條之3定有明文
      。證人乙○○在偵查中檢察官偵訊時，其證述依法應具結
      而未經具結，自無證據能力，亦不得為本案證據。
（三）又按被告以外之人於審判外之陳述，雖不符前四條之規定
      ，而經當事人於審判程序同意作為證據，法院審酌該言詞
      陳述或書面陳述作成時之情況，認為適當者，亦得為證據
      。當事人、代理人或辯護人於法院調查證據時，知有第一
      百五十九條第一項不得為證據之情形，而未於言詞辯論終
      結前聲明異議者，視為有前項之同意。刑事訴訟法第一百
      五十九條之五定有明文。查本院所引以下其餘證人在警詢
      及檢察事務官所為之陳述，雖屬審判外之言詞陳述，惟檢
      察官、辯護人、被告均知有不得作為證據之情形，並無不
      同意作為證據，且未於本院審理言詞辯論終結前聲明異議
      ，視為已同意作為證據。又本院審酌上開陳述作成時之情
      況，係在自由意志下所為陳述，並親閱筆錄無訛後始簽名
      作成，認該證言作為證據為適當，依上開說明，自有證據
      能力，而得為本案證據，合先敘明。
（四）末按，共犯或共同被告供述其自己之犯行，而該事實僅係
      被告犯行之前提事實或相關事實，與被告犯行並無直接關
      係者，其供述並非就他人案件作證，即非依法應具結者，
      雖該供述仍係被告以外之人於審判外之陳述，但如經當事
      人於審判程序同意作為證據，或當事人、代理人或辯護人
      於法院調查證據時，知有第159條第1項不得為證據之情形
      ，而未於言詞辯論終結前聲明異議者，視為有前項之同意
      （刑事訴訟法第159條之5），法院審酌該言詞陳述或書面
      陳述作成時之情況，認為適當者，亦得為證據。惟該共犯
      或共同被告之供述，就其犯行仍屬自白，應以其他證據證
      據補強，要屬當然。查共同被告乙○○供述其遭查獲毒品
      海洛因6包等情，依上開說明，僅係本案之前提事實，共
      同被告乙○○就該事實之供述，係屬自白，如經依法補強
      ，自得為該事實之證據。共同被告乙○○上開供述，當事
      人、辯護人於法院調查證據時，知有第159條第1項不得為
      證據之情形，而未於言詞辯論終結前聲明異議者，視為有
      前項之同意，本院審酌該言詞陳述或書面陳述作成時之情
      況，認為適當，自得列為本案證據。
（五）另無證據能力之證據，如傳聞證據、未經依法具結之證言
      等，雖不得作為證明犯罪事實之證據，然僅用以攻擊或削
      弱證明本案證據之證明力，既非用以證明本案犯罪事實，
      即非作為證據之用，自得用為彈劾證據。查共同被告乙○
      ○供述其毒品海洛之來源，前後不一，雖未經依法具結，
      然既未供證明被告犯行，依上開說明，自得用為彈劾其供
      述之證明力，附此說明。
三、按犯罪事實應依證據認定之，無證據不得認定犯罪事實，不
    能證明被告犯罪者，應諭知無罪之判決，刑事訴訟法第154
    條第2項、第301條第1項分別定有明文。又刑事訴訟法第161
    條第1項規定：檢察官就被告犯罪事實，應負舉證責任，並
    指出證明之方法。因此，檢察官對於起訴之犯罪事實，應負
    提出證據及說服之實質舉證責任。倘其所提出之證據，不足
    為被告有罪之積極證明，或其指出證明之方法，無從說服法
    院以形成被告有罪之心證，基於無罪推定之原則，自應為被
    告無罪判決之諭知，最高法院92年臺上字第128號判例可資
    參照。
四、公訴人認被告涉有上開犯嫌，無非以證人乙○○本案檢察官
    訊問及另案審理筆錄、承辦員警張添貴另案審理之具結筆錄
    、門號0000-000000行動電話之雙向通聯紀錄、門號0000-00
    0000行動電話客戶申請資料、遠傳電信股份有限公司96年3
    月20日遠傳（業服）字第09610303417號函、臺灣臺中地方
    法院檢察署94年中檢惠發聲監續字第1221、1278號通訊監察
    書及門號0000-000000之監聽譯文、法務部調查局95年3月22
    日調科壹字第120017438號鑑定書、臺灣雲林地方法院檢察
    署95年度偵字第571、710號起訴書各1份等為其主要論據。
五、訊據被告甲○○堅決否認有何與乙○○共同運輸毒品之犯行
    ，辯稱：「當天沒有拿海洛因要乙○○運輸到臺中去，乙○
    ○背包查獲之毒品海洛因，不是我交給他的」等情。
六、經查：
    (一)共同被告乙○○持用0000-000000號行動電話，於95年1月
      12日下午5時許，與王耀靚自嘉義縣驅車北上，於當日晚
      上7、8時許到達臺中市，乙○○並於同日晚上8時31分許
      ，在臺中市西屯區○○○○路40巷7號前，為警查獲扣得其
      身上所帶背包內海洛因6包（合計淨重37.94公克，空包裝
      總重4.00公克，純度19.97％、純質淨重7.58公克）等物
      之事實，業據共同被告乙○○於另案95年10月11日、96年
      5月29日準備程序中陳稱在卷（臺灣高等法院臺中分院95
      年度上訴字第2077號卷第9頁背面、96年度上更(一)字第45
      號卷第20頁），核與證人（即承辦員警）張添貴於另案95
      年4月25日審理時具結證述（臺灣臺中地方法院95年度訴
      字第641號卷第9頁）之情節相符，並有門號0000-000000
      行動電話之雙向通聯紀錄（臺灣臺中地方法院檢察署95年
      度偵字第1551號卷(二)第67頁，下稱偵卷(二))、門號0000-00
      0000行動電話客戶申請資料（偵卷(二)第15頁背面）、遠傳
      電信股份有限公司96年3月20日遠傳（業服）字第0961030
      3417號函（原審卷第48至49頁）、法務部調查局95年3月
      22日調科壹字第120017438號鑑定書各1份（原審卷第85頁
      ）在卷可稽，堪以認定。
    (二)至於證人乙○○上開海洛因之來源及持有目的，乙○○歷
      次陳述如下：
      1.於另案臺灣臺中地方法院95年訴字第641號95年4月25日
        審判時供稱：「毒品【指扣案海洛因】我不是跟證人【
        指被告甲○○】買的，我是跟「阿勇」買的，我是打
        0000-000000的電話，有1個叫阿勇的人把毒品拿到虎尾
        交流道那邊交給我的，阿勇是跟甲○○在一起，我是在
        甲○○那邊才認識阿勇的，後來我就跟阿勇買海洛因，
        安非他命是跟阿勇要的，被查獲那天海洛因是跟阿勇買
        的，我打電話給甲○○，是甲○○叫阿勇送來的，阿勇
        年約20幾歲，我打剛剛講的那支電話，一開始是甲○○
        接的，我說我要拿『軟的』，就是海洛因，甲○○要我
        在虎尾交流道那邊等，我還沒有到那邊時，阿勇打電話
        給我，說問我幾個人，我說兩個人，我在那邊跟阿勇買
        毒品，我在虎尾交流道那邊，阿勇就騎乘機車過來。我
        有跟甲○○買海洛因，甲○○也會提供海洛因或安非他
        命給我吸食，跟甲○○在一起都有毒品可以吸用…。」
        （臺灣臺中地方法院95年訴字第641號卷(一)第18頁）；
        再於同案95年5月23日審裡時供稱：「（問：提示本院
        函查遠傳電信公司回復的資料，上面有2位電話使用人
        ，1個叫徐文勇，1個叫李信勇，是否認識這兩個人？）
        我不認識，不是我講的阿勇，我說的阿勇年約40幾歲、
        男性、我只知道住土庫，我們是在虎尾賭博認識的…。
        」、「電話內有1通是我打給0000-000000的紀錄，這通
        電話裡面的阿勇就是我在本案所說的阿勇。我買毒品的
        那個阿勇不是電話裡面的這個阿勇，這個阿勇是我跟他
        買毒品認識的，這個阿勇也有賣毒品給我，但是我被警
        察查獲的毒品，不是跟這個阿勇買的。」、「電話紀錄
        內有1通0000-000000的阿勇是我這次買毒品的這個人。
        」（同上卷第22頁）。
      2.於另案臺灣高等法院臺中分院95年度上訴字第2077號95
        年6月6日審理時供稱：「我講的阿勇不是他，我講的四
        一是打麻將4個缺1個，我沒有要去替他拿海洛因，通聯
        提到的大哥是指阿勇，不是證人徐文勇，就是本案交毒
        品給我的阿勇，年約40幾歲。」（臺灣臺中地方法院95
        年訴字第641號卷(二)第9頁）；於另案95年9月8日準備程
        序供稱：「是自己吸食所用，我是向勇哥購買，我是在
        11日晚上6、7點在雲林土庫的電動玩具場購買。」、「
        （問：多少錢購買？）新臺幣（下同）250,000元，買
        來時分成1星期吸食的量。」、「（問：阿勇的全名為
        何？如何聯絡？）我只知道他差不多40幾歲，姓氏我不
        知道。我都叫他勇哥，他的電話我不曉得。我都是去電
        動玩具場找他，他都在該處。」、「（問：為何警訊、
        偵查均供稱甲○○交給你毒品且依其指示交付給別人？
        ）當時我毒癮發作，警訊當時沒有供稱甲○○，在偵查
        中我是供述我曾向甲○○購買過。」、「（問：0000-0
        00000號是否你所謂勇哥之電話？）我不曉得，我也不
        曉得是何人的。」（臺灣高等法院臺中分院95年度上訴
        字第2077號卷第7至8頁）；於同案95年10月11 日準備
        程序供稱：「（問：甲○○無交付毒品給你？）都沒有
        。」（同上卷第9頁背面）。
      3.於另案臺灣高等法院臺中分院96年度上更(一)字第45號96
        年4月19日審理時供稱：「（問：查扣之8包海洛因是否
        95年1月間甲○○所寄放？）不是。」、「（問：查扣
        之8包海洛因，其中一大包的海洛因，是否你向甲○○
        購買？）不是。」、「（問：甲○○有無叫你運送海洛
        因到臺中市？）沒有。」、「（問：查獲扣案的8包海
        洛因是如何取得？）自己去買來我要吸食用的。」、「
        （問：係向何人買的？）向綽號『勇哥』的人買的。」
        、「（問：證人甲○○綽號叫『勇哥』？）不是。」（
        臺灣高等法院臺中分院96年度上更(一)字第45號卷第14至
        15頁）；於同案96年5月29日準備程序供稱：「（問：
        查獲當天你從哪裡到臺中市？）我從嘉義到臺中市。」
        、「（問：查獲當日是否從嘉義縣到雲林縣市？）沒有
        。」、「（問：幾點從嘉義出發？）我從當天下午3、4
        點從嘉義出發。大約下午6點多到臺中。」、「（問：
        你查獲當日有無至雲林縣？）沒有。」、「（問：查獲
        之0000000000行動電話何人使用？）是我使用的。」（
        同上卷第20頁）。
      4.於97年9月23日本案檢察官之訊問時具結證稱：「（問
        ：甲○○在94、95年間有沒在虎尾鎮○○○○○道路虎
        尾交流道下方交海洛因給你？）沒有這回事。」、「（
        問：那你當時身上被查扣的毒品哪裡來的？）我在土庫
        電子遊戲場跟人家買的。」、「（問：那為何要買到6
        包、37.94公克那麼多？）因為那時過年快到了，我打
        算要過年期間要施用的。」、「（問：誰願意一次賣你
        那麼多海洛因毒品？不會擔心你是警察臥底的嗎？）一
        個綽號『大仔』的。」、「在土庫電子遊戲場找到他，
        請他幫我調貨。」、「元月9日或8日，約半小時至1個
        小時左右就把貨調給我了。」、「（問：你之前為何要
        跟警察及台中檢察官說是甲○○交給你、運送到臺中市
        的？）那時毒癮發作，我不知道在作什麼筆錄。」（臺
        灣雲林地方法院檢察署97年度偵緝字第208號卷第30 至
        31頁）；並於本案98年1月7日審理時具結證稱：查獲當
        天的海洛因係查獲前2天向土庫電動玩具場友人「阿大
        」購買，查獲當天去嘉義載友人王耀靚到臺中（後改稱
        由王耀靚駕車，乙○○在車上睡覺），剛到還沒進門就
        被警察查獲，並非由雲林運輸至臺中，當天沒有到雲林
        縣虎尾鎮，也沒有找被告甲○○，之前在臺灣臺中地方
        法院檢察署、臺灣臺中地方法院因為和被告甲○○有賭
        博恩怨才指述被告甲○○，所述並非真實（本院98年1
        月7日審理筆錄第3至25頁）等語。
      5.觀諸乙○○上開陳述，可以看出內容非常的浮動，先是
        說查獲當天向被告甲○○、「阿勇」買海洛因，在雲林
        縣虎尾交流道交付，但是問到「阿勇」是誰，卻又模糊
        其詞；繼而改口說查獲當天沒有在雲林縣停留，而是由
        嘉義直接到臺中，海洛因是查獲前幾天向雲林縣土庫鎮
        某電動玩具場「阿勇」（後改稱「大仔」）買的（或稱
        調貨），也就是針對海洛因取得之時間、地點、來源，
        以及查獲當日之行程，做出各次不同的陳述，則其何者
        始為真實可信，並非無疑。再者，縱乙○○所指述被告
        甲○○者，並非「和被告甲○○共同從雲林縣運輸海洛
        因至臺中市」，而係「向被告甲○○購買海洛因」，也
        和本案起訴事實有相當大之歧異。
    (三)另由證人乙○○查獲當天持用之0000-000000號行動電話
      之通聯記錄顯示：
      (1)2006/1/12 18：05：48至18：05：59
        (0000-0000001撥打0000-000000）
        基地臺：嘉義縣民雄鄉山中村牛斗山1之1號3樓室內
      (2)2006/1/12 18：17：36至18：17：43
        (0000-0000001撥打0000-000000）
        基地臺：雲林縣斗南鎮五間厝490號
      (3)2006/1/12 18：22：36至18：22：43
        (0000-0000001撥打0000-000000）
        基地臺：雲林縣虎尾鎮○○段606地號
      (4)2006/1/12 19：03：18至19：03：19
       （0000-000000撥打0000-000000）
        基地臺：彰化縣彰化市○○○段534之2地號
      (5)2006/1/12 19：09：12
        基地臺：臺中縣大肚鄉○○村○○路264 巷28之2 號
                4 樓
      (6)2006/1/12 20：26：32至20：26：51
        （0000-000000撥打0000-000000）
        基地臺：臺中市西屯區○○○○路86巷35號7樓頂
      （僅節錄重要者，參偵卷(二)第67頁）
      可以看出證人乙○○於95年1月12日下午5、6時間，由嘉
      義縣開始往北移動，約在同日晚上7、8時左右抵達臺中縣
      市○○○路上在嘉義縣、雲林縣、彰化縣及臺中縣都有接
      收電話。且乙○○在95年1月12日下午6時17分至下午6時
      22分時，固然分別有在雲林縣境內接聽電話。然而乙○○
      在雲林縣境內接聽電話，尚難以據此逕行推認必定和被告
      甲○○有關，或一定是和被告甲○○見面。
    (四)況乙○○在查獲當日在雲林縣境內接聽0000-000000號撥
      打之電話，而該支門號並非被告甲○○所持用（前案臺中
      地方法院95年度訴字第641號卷(一)第16頁），卷內亦乏證
      據證明係被告甲○○所有或持用，是亦難認被告甲○○於
      乙○○查獲當日確實有所接觸。
    (五)末查乙○○所持用之0000-000000號行動電話雖然經過監
      聽，但是遍查卷附監聽譯文（本院卷第87至98頁），並無
      95年1月12日查獲當日之監聽譯文，也就是缺乏最關鍵的
      監聽譯文，從而亦無法證明乙○○當日行程為何，是否確
      實有和被告甲○○接觸等情。
七、綜上所述，由於本案最關鍵之證人乙○○前後就海洛因之來
    源、目的、當日行程等節供述互異，難以遽然採信何者為真
    ，再者，乙○○之通聯記錄也無從認定乙○○查獲當日之行
    程，縱然乙○○經過雲林縣，甚至停留在雲林縣，亦難認必
    定和被告甲○○有何關連，末本案當初在監聽及蒐證時，又
    欠缺最關鍵之監聽譯文，以致於由前面各節觀之，被告甲○
    ○固然非常的可疑，然而依目前公訴人所提出之證據，或其
    指出證明之方法，均尚未能使本院之心證達到確信其為真實
    之程度，就被告是否涉犯本件犯行，仍有合理懷疑之存在，
    揆諸前揭法條及判例意旨，自應認被告運輸第一級毒品海洛
    因犯行不能成立。原審據此諭知被告無罪，自無不合，檢察
    官仍執陳詞，認被告有運輸第一級毒品海洛因犯行，而提起
    上訴，為無理由，自應駁回。
據上論結，應依刑事訴訟法第368條，判決如主文。
本案經檢察官謝錫和到庭執行職務。
中    華    民    國    98    年    5     月    12    日
                  刑事第三庭    審判長法  官  陳義仲
                                      法  官  蘇清水
                                      法  官  宋明中
以上正本證明與原本無異。
檢察官如不服本判決應於收受本判決後十日內向本院提出上訴書
，其未敘述上訴理由者並得於提起上訴後十日內向本院補提理由
書。
本件被告不得上訴。
                                      書記官  黃子起
中    華    民    國    98    年    5     月    12    日


司法院資訊處製作；財團法人民間司法改革基金會備份。
